【裁判字號】    95,交簡上,103
【裁判日期】    950919
【裁判案由】    公共危險等
【裁判全文】
臺灣高雄地方法院刑事判決           95年度交簡上字第103號
上  訴  人
即  被  告  乙○○
上列被告因公共危險等案件，不服本院高雄簡易庭民國95年3月
24日95年度交簡字第579 號第一審判決（聲請簡易判決處刑案號
：95年度偵字第1183號）提起上訴，本院管轄之第二審合議庭判
決如下：
    主  文
原判決關於過失傷害及定執行刑部分均撤銷。
乙○○因過失傷害人，處有期徒刑貳月，如易科罰金，以銀元參
佰元即新台幣玖佰元折算壹日。
其餘上訴駁回。
本判決第二項所處之刑，與第三項駁回上訴部分所處有期徒刑貳
月，應執行有期徒刑參月，如易科罰金，以銀元參佰元即新台幣
玖佰元折算壹日。
    事  實
一、乙○○未考領重型機車駕駛執照，於民國94年11月17日中午
    12時30分許，在其位於高雄市○○區○○里○○街20號3樓
    住處飲用玉泉清酒1 瓶，迄至同日下午3 時許，明知飲酒後
    其控制力及注意力均已達無法安全駕駛動力交通工具之程度
    ，仍騎乘車牌號碼XTJ ─006 號重型機車離開，嗣於同日下
    午3 時50分許，騎車沿高雄縣大寮鄉○○○路南向北方向行
    駛，行經該路段89號前，本應注意車前狀況、隨時採取必要
    之安全措施，及車輛在雙向二車道行駛時，應在遵行車道內
    行駛，而當時天氣晴，光線為日間自然光線，柏油路面乾燥
    無障礙物，客觀上並無不能注意之情事，乙○○因不勝酒力
    而疏未注意，竟貿然超車侵入對向車道，適有甲○○騎乘車
    牌號碼H7T —758 號重型機車搭載其女兒丁○○，沿鳳林一
    路由北向南方向行駛，乙○○見狀已不及煞車或閃避，其所
    駕機車之前車頭遂撞及甲○○所駕機車之前車頭，致甲○○
    受有左臉壓砸傷、右膝擦挫傷，丁○○則受有頭部外傷併腦
    震盪、口腔黏膜裂傷、四肢多處挫擦傷等傷害。嗣乙○○於
    肇事後，警方尚未發覺何人肇事前，乙○○向到場處理之員
    警表明其與人發生車禍，表示願接受裁判之意，並經警送醫
    後抽血檢驗，發現其血液中酒精濃度高達218MG/DL（換算呼
    氣酒精濃度為1.09MG /L） ，而查悉上情。
二、案經甲○○、丁○○訴由高雄縣政府警察局林園分局報請臺
    灣高雄地方法院檢察署檢察官偵查後聲請簡易判決處刑。
    理  由
一、程序部分
    上訴人即被告乙○○經合法傳喚，有本院送達證書2 紙附卷
    可稽，其無正當理由不到庭，爰依刑事訴訟法第455 條之1
    第3 項準用同法第371 條之規定，不待其陳述逕行判決。
二、證據能力之認定
（一）本案被告對犯罪事實之有罪陳述，係出於任意性且查與事
      實相符，依刑事訴訟法第156條第1項規定，其自白得為證
      據。
（二）告訴人甲○○、丁○○於警詢所為之陳述，業經被告於本
      院審理時表示同意作為證據，本院審酌渠等當時陳述之情
      況，認並無不當之處，依同法第159 條之5 第1 項規定，
      具有證據能力。另渠等於偵查中所為之陳述，雖未經具結
      ，然亦經被告於本院審理時表示同意作為證據，本院審酌
      渠等陳述時之客觀情況，認為適當，依上開規定，得為證
      據。
（三）道路交通事故現場圖、道路交通事故調查報告表、現場照
      片、酒精測試報告、高雄縣政府警察局舉發違反道路交通
      管理事件通知單、健佑醫院診斷證明書等，亦經被告於本
      院審理中同意做為證據，本院審酌該等書面陳述作成時之
      情況，認為適當，依同法第159 條之5 第1 項規定，均得
      為證據。
三、認定犯罪事實之理由
（一）上開犯罪事實，業據被告於原審及本院審理中坦承不諱，
      核與證人即告訴人甲○○、丁○○於警、偵、審中之證述
      相符，並有道路交通事故現場圖、道路交通事故調查報告
      表、現場照片、酒精測試報告、高雄縣政府警察局舉發違
      反道路交通管理事件通知單、健佑醫院診斷證明書、公路
      監理電子閘門「證號查詢機車駕駛人」資料等各1 份在卷
      可稽，足認被告自白與事實相符。
（二）按當人飲酒後，若呼氣濃度每公升達0.5 毫克時，則反應
      較慢，感覺減低，將影響駕駛；每公升達0.75毫克時，則
      思考與個性行為均會改變；每公升達1.0 毫克時，則步態
      不穩，噁心嘔吐，精神混惑不清晰；每公升達1.5 毫克時
      ，則說話不清楚，感覺喪失，視力模糊；每公升達2.0 毫
      克時，則體溫與血糖均降低，肌肉控制差，甚至會導致癲
      癇發作；每公升達3.5 毫克時，則已神智不清，反射減低
      ，甚至呼吸抑制，業有行政院國軍退除役官兵輔導委員會
      台北榮民總醫院88年8 月5 日（88）北總內字第26868 號
      函文可按。準此，本案被告送醫抽血檢測之血液酒精濃度
      達218MG/DL，換算呼氣酒精濃度為每公升1.09毫克，復參
      以其飲酒後騎乘機車，疏未注意，貿然超車侵入對向車道
      ，致告訴人甲○○、丁○○受傷等情，足見被告於駕車時
      ，確已達不能安全駕駛之程度至明。
（三）又按飲用酒類或其他類似物後其吐氣所含酒精濃度超過每
      公升0.25毫克，不得駕車；車輛在雙向二車道行駛時，應
      在遵行車道內行駛；駕駛人應注意車前狀況，隨時採取必
      要之安全措施，道路交通安全規則第114 條第2 款、第97
      條第1 款、第94條第3 項分別定有明文。被告駕車自應注
      意上開規定，而當時天氣情、光線為日間自然光線、柏油
      路面乾燥無缺陷障礙，有道路交通事故調查報告表附卷可
      稽，客觀上並無不能注意之情事，竟疏未遵守上開規定而
      肇事，致告訴人甲○○受有左臉壓砸傷、右膝擦挫傷，丁○○受有頭部外傷併腦震盪、口腔黏膜裂傷、四肢多處挫
      擦傷，有健佑醫院診斷證明書在卷為憑，應認被告駕駛行
      為顯有過失，且其過失行為與告訴人所受傷害間，具有相
      當因果關係。
（四）綜上，本件事證明確，被告犯行堪以認定，應依法論科。
四、論罪科刑部分
（一）被告行為後，刑法業經修正，於94年2 月2 日經總統令公
      布，並自95年7 月1 日施行，依修正後刑法第2 條第1 項
      規定，行為後法律有變更者，適用行為時之法律，但行為
      後之法律有利於行為人者，適用最有利於行為人之法律（
      即從舊從輕原則），玆就本案應適用之法律整體比較結果
      （詳如附表所示），裁判時法並未較有利，依刑法第2 條
      第1 項規定，自應一體適用行為時法，即修正前法。
（二）核被告所為，係犯刑法第185 條之3 服用酒類不能安全駕
      駛動力交通工具而駕駛罪，及同法第284 條第1 項前段過
      失傷害罪。上開二罪間，犯意各別，行為互殊，應予分論
      併罰。又被告一過失行為，同時侵害告訴人甲○○、丁○○之身體法益，係一行為觸犯數罪名，為想像競合犯，應
      從一重論處。再被告無重型機車駕駛執照駕車且酒醉駕車
      ，因而致人受傷，其依法應負過失傷害罪之刑責部分，應
      依道路交通管理處罰條例第86條第1 項規定，加重其刑。
      另被告駕車肇事後留置現場，於到場處理警員未發覺何人
      肇事前，向警表明其與人發生車禍、願接受裁判一情，業
      據證人即該警員鄭祥麟到院證述綦詳，應認被告合乎自首
      要件，其過失傷害犯行，應依修正前刑法第62條規定，減
      輕其刑，並先加後減之。
（三）原審以被告罪證明確，據予論科，固非無見，惟被告過失
      傷害犯行部分合乎自首要件，業如前述，原審就此部分未
      予減刑，自有不當。被告以請求輕判為由提起上訴，就其
      過失傷害犯行部分，為有理由，應由本院將原判決該部分
      撤銷改判；至其服用酒類，不能安全駕駛動力交通工具而
      駕駛之犯行部分，經核原審認事用法均無違誤，量刑亦已
      審酌被告酒後駕車、枉顧公眾行之安全、呼氣酒精濃度值
      偏高等一切情狀，科處有期徒刑2 月，堪稱妥適，被告執
      前開理由，對此部分提起上訴，為無理由，應予駁回。又
      被告行為後，刑法業經修正公佈施行，原審就公共危險部
      分雖未及比較新舊法，然本案經比較結果，仍應適用行為
      時法，業如前述，是原判決就此部分適用行為時法，即無
      不當，尚不構成撤銷事由，附此敘明。
（四）爰審酌被告飲酒後不勝酒力，不能安全駕駛，仍無視自己
      及公眾行之安全，貿然騎乘機車而肇事，致告訴人受有前
      開傷害，且與告訴人以新台幣（下同）38,000元調解成立
      後（詳卷附高雄縣林園鄉調解委員會調解書），僅給付5,
      000 元，於本院審理時，雖表示願一次清償所欠餘款33,0
      00元，然迄至本院言詞辯論終結時，仍未清償，此據告訴
      人到院陳述甚明；惟考量被告犯後坦認犯行，及無前科紀
      錄（詳卷附台灣高等法院被告前案紀錄表）等一切情狀，
      分別量處如主文所示之刑，並分別依修正前刑法第41條第
      1 項前段、第51條第5 款之規定，諭知易科罰金之折算標
      準及定其應執行刑，以資懲儆。
據上論斷，依刑事訴訟法第455 條之1 第1 項、第3 項、第364
條、第369 條第1 項前段、第299 條第1 項前段，道路交通管理
處罰條例第86條第1 項，刑法第2 條第1 項前段、第185 條之3
、第284 條第1 項前段，修正前刑法第41條第1 項前段、第55條
、第51條第5 款、第62條，罰金罰鍰提高標準條例第1 條前段，
修正前罰金罰鍰提高標準條例第2 條前段，現行法規所定貨幣單
位折算新臺幣條例第2條，判決如主文。
本案經檢察官丙○○到庭執行職務。
中    華    民    國    95    年    9     月    19    日
                  交通法庭  審判長法  官  唐照明
                                  法  官  梁淑美
                                  法  官  周宛瑩
以上正本證明與原本無異。
不得上訴。
中    華    民    國    95    年    9     月    20    日
                                  書記官  林秀珍
附表：
┌────┬────────────┬────────────┬──────┬─────┐
│變更部分│行為時法（下稱舊法）之內│裁判時法（下稱新法）之內│比較理由    │比較結果  │
│        │容                      │容                      │            │          │
├────┼────────────┼────────────┼──────┼─────┤
│【罰金刑│法定刑有處罰金（銀元）者│刑法施行法第1 條之1 規定│刑法之貨幣單│被告所犯刑│
│貨幣單位│，依罰金罰鍰提高標準條例│，94年1 月7 日刑法修正施│位由銀元變更│法第284 條│
│之變更】│第1 條前段規定，就其數額│行後，分則編所定罰金貨幣│為新台幣，且│第1 項前段│
│        │得提高為10倍；再依現行法│單位為新台幣，且分則編未│刑法分則之罰│、第185條 │
│        │規所定貨幣單位折算新台幣│修正之條文定有罰金者，提│金數額，亦視│之3所定之 │
│        │條例第2 條規定，以3 倍折│高其數額為30倍；但72年6 │該分則先前曾│罰金刑，適│
│        │算新台幣。即將原法定罰金│月26日至94年1 月7 日新增│修正與否，而│用新舊法所│
│        │刑度之銀元，以30倍換算新│或修正之條文，則提高其數│分別提高3 或│科之數額均│
│        │台幣。                  │額為3 倍。              │30倍。      │相同，是以│
│        │                        │                        │            │新法並未較│
│        │                        │                        │            │有利。    │
│        │                        │                        │            │          │
├────┼────────────┼────────────┼──────┼─────┤
│【罰金刑│（銀元）1 元以上。      │新台幣1000 元以上。     │新法提高罰金│舊法有利。│
│之下限】│參照上開規定，經提高10倍│                        │刑之下限（由│          │
│刑法第33│後，再折算新台幣，即新台│                        │新台幣30元提│          │
│條第5 款│幣30元。                │                        │高至1000元）│          │
│        │                        │                        │。          │          │
├────┼────────────┼────────────┼──────┼─────┤
│【易科罰│以（銀元）1 元以上3 元以│以新台幣1000元、2000元或│易科罰金折算│舊法有利。│
│金之折算│下折算1 日。            │3000元折算1 日。        │標準由銀元  │          │
│標準】刑│復依罰金罰鍰提高標準條例│                        │300 元即新台│          │
│法第41條│第2 條規定（已於95年5 月│                        │幣900 元，提│          │
│第1 項前│17日修正刪除，於同年7 月│                        │高為以新台幣│          │
│段      │1 日施行），提高100 倍後│                        │1000元、2000│          │
│        │，再折算新台幣，即以新台│                        │元或3000元折│          │
│        │幣300 元以上900 元以下折│                        │算1 日。    │          │
│        │算1 日。                │                        │            │          │
├────┼────────────┼────────────┼──────┼─────┤
│【定應執│不得逾20年。            │不得逾30年。            │新法將定應執│舊法有利。│
│刑之上限│                        │                        │行刑之上限，│          │
│】刑法第│                        │                        │由20年提高為│          │
│51條第5 │                        │                        │30年。      │          │
│款      │                        │                        │            │          │
├────┼────────────┼────────────┼──────┼─────┤
│【自首減│對於未發覺之罪自首而受裁│對於未發覺之罪自首而受裁│舊法規定自首│舊法有利  │
│刑規定】│判者，減輕其刑。        │判者，得減輕其刑。      │者，「必」減│          │
│刑法第62│                        │                        │輕其刑；新法│          │
│條前段  │                        │                        │則規定「得」│          │
│        │                        │                        │減輕其刑。  │          │
├────┴────────────┴────────────┴──────┴─────┤
│綜合比較結果：舊法較有利於被告
└───────────────────────────────────────────┘
附錄本判決論罪之法條：
中華民國刑法第284條
（過失傷害罪）
因過失傷害人者，處6 月以下有期徒刑、拘役或5 百元以下罰金
，致重傷者，處1 年以下有期徒刑、拘役或5 百元以下罰金。
從事業務之人，因業務上之過失傷害人者，處1 年以下有期徒刑
、拘役或1 千元以下罰金，致重傷者，處 3 年以下有期徒刑、
拘役或2千元以下罰金。
中華民國刑法第185條之3
（重大違背義務致交通危險罪）
服用毒品、麻醉藥品、酒類或其他相類之物，不能安全駕駛動力
交通工具而駕駛者，處1 年以下有期徒刑、拘役或3 萬元以下罰
金。


司法院資訊處製作；財團法人民間司法改革基金會備份。
